【裁判字號】    97,易,352
【裁判日期】    970711
【裁判案由】    家暴傷害
【裁判全文】
臺灣桃園地方法院刑事判決               97年度易字第352號
公  訴  人  臺灣桃園地方法院檢察署檢察官
被      告  乙○○○
選任辯護人  謝清傑律師
上列被告因家暴傷害案件，經檢察官提起公訴（96年度偵字第28
496 號），本院判決如下：
    主  文
乙○○○傷害人之身體，處拘役參拾日，如易科罰金，以新臺幣
壹仟元折算壹日。
    事  實
一、乙○○○與甲○○○為妯娌，二人具有家庭暴力防治法第3
    條第4 款之家庭成員關係。嗣於民國96年8 月11日上午6 點
    多，甲○○○因遭乙○○○所飼養的狗咬傷，即於同日上午
    6 點30分許，至桃園縣蘆竹鄉○○路○段486 號找乙○○○
    理論，雙方因此而發生爭執，詎乙○○○竟基於傷害之故意
    ，持掃把揮打甲○○○，致甲○○○受有口腔擦傷之傷害。
二、案經甲○○○訴由桃園縣政府警察局大園分局報請臺灣桃園
    地方法院檢察署檢察官偵查起訴。
    理    由
一、程序部分：
  (一)按除簡式審判程序、簡易程序及第376 條第1 款、第2 款所
    列之罪之案件外，第一審應行合議審判，此觀諸96年3 月23
    日總統公布修正施行之同法第284條之1規定亦明。本案被告
    乙○○○所犯傷害罪（詳下述）係屬刑事訴訟法第376 條第
    1 款所定之案件，是依刑事訴訟法第284 條之1 規定，本件
    自得不行合議審判，合先敘明。
  (二)證據能力方面：
    本案所引用之供述證據、非供述證據，經本院依法踐行調查
    證據程式，檢察官、被告、辯護人均不爭執各該證據之證據
    能力，且亦查無依法應排除其證據能力之情形，是後述所引
    用證據之證據能力均無疑義，先予敘明。
二、實體方面：
    訊據被告乙○○○固供承於前開時、地，與告訴人甲○○○
    發生口角爭執，惟矢口否認有何傷害犯意，辯稱：是告訴人
    拿掃把進入伊家裡毆打伊，伊當時因為緊張而有揮手，如果
    因此造成告訴人受傷也是出於正當防衛云云。經查：
  (一)證人即告訴人甲○○○於本院審理時具結證稱：案發當日上
    午6 點多，伊在桃園縣蘆竹鄉○○村○ 鄰○○路○段430 之
    1 號住處抓雞，被告的狗突然跑出來咬伊的大腿部位，伊嚇
    到站起來，就跑去找被告，伊到被告家門口，對被告說「你
    的狗會咬人，要綁起來」，結果被告拿掃把出來要打伊，伊
    就大叫「你的狗會咬人，要綁起來」，並在被告家門口外面
    一直躲來躲去，後來被告拿掃把打到伊嘴巴及左鎖骨等語（
    本院卷第37頁之97年5 月23日審判筆錄）。而被告乙○○○
    於偵訊時亦供稱：案發當時伊正在屋內掃地，看到告訴人在
    外面馬路拿掃把打狗，並說瘋人養瘋狗，告訴人的兒子丙○○進到伊家裡，說伊的狗咬到他們的雞，伊向丙○○解釋，
    伊養的狗不會咬雞，但是告訴人就進到伊家裡用手抓伊的頭
    ，並用掃把打伊手臂，伊就回到客廳，告訴人就出去用掃把
    敲打車子等語（偵查卷第27頁之96年11月6 日訊問筆錄）。
    綜觀上開情詞可知，被告與告訴人確實有於上開時、地發生
    爭執，其後發生持掃把追打之事實無誤。
  (二)被告雖以告訴人拿掃把進入伊家中毆打伊云云置辯。惟查，
    證人即告訴人之子丙○○於偵訊及審理時均證稱：96年8 月
    11日上午6 點多，伊看到被告拿掃把在住家外面人行道上追
    伊母親甲○○○，並作勢朝伊母親揮動掃把，伊母親當時沒
    有拿任何東西，伊就跑過去勸架等語（偵查卷第19頁之96年
    10月16日訊問筆錄，本院卷第43頁之97年5 月23日審判筆錄
    ）。證人丁○○於偵訊時亦證稱：本件案發當時伊正在檳榔
    店內工作，聽到外面有人爭吵，伊並沒有出去看，但是因為
    檳榔攤的玻璃是透明的，伊有看到被告舉起掃把，甲○○○
    當時站在乙○○○的旁邊，手上並沒有拿東西，也沒有看到
    甲○○○有打乙○○○等語（偵查卷第26頁之96年11月6 日
    訊問筆錄，本院卷第35頁之97年5 月23日審判筆錄）。是依
    證人丙○○、丁○○所述，案發當時持有掃把作勢揮打者，
    為被告乙○○○而非告訴人甲○○○，即被告上開辯解顯然
    不實，難以採信。
  (三)有關告訴人受有口腔擦傷之傷害乙節，有敏盛綜合醫院診斷
    證明書1 紙在卷可按（偵查卷第13頁），而依該診斷證明書
    所載，就診日期為96年8 月11日，是告訴人於案發後，旋即
    前往醫院求診，是告訴人上開傷勢確於本案爭執發生後始產
    生者，當可認定。參以告訴人所受傷勢，與告訴人指訴遭被
    告持掃把毆打情節大致相符，並與前揭診斷證明書所載傷勢
    一致，顯見告訴人指述遭被告持掃把毆打而受有前揭傷害等
    語，應屬真實，是告訴人所受傷害係遭被告持掃把毆打所致
    甚明。
  (四)又按正當防衛必須對於現在不法之侵害始得為之，如客觀上
    並無存在不法之侵害，即無正當防衛可言。查案發當時被告
    確有持掃把毆打告訴人等情，已如前述，而依卷內資料，無
    從認定告訴人於案發前有持掃把毆打被告之情事，即被告並
    無「排除對方不法之侵害而加以還擊」之情形，則被告持掃
    把毆打告訴人顯非基於正當防衛之主觀意思，而是基於傷害
    之犯意，揆諸上開說明，被告辯稱係正當防衛云云，亦不足
    採。
  (五)綜上所述，被告空言否認傷害故意，核與前開事證有違，顯
    不足採。本件事證明確，被告傷害犯行洵堪認定，應依法論
    罪科刑。
三、被告前與告訴人為妯娌，二人具有家庭暴力防治法第3 條第
    4 款之家庭成員關係。是核被告所為係犯刑法第277 條第1
    項之傷害罪，亦屬家庭暴力防治法第2 條第2 項所稱之家庭
    暴力罪。爰審酌被告素行非惡，因與告訴人口角衝突，一時
    氣憤，持掃把毆打告訴人，暨其所造成之傷害程度，及被告
    事後否認傷害意圖等一切情狀，量處如主文所示之刑，並諭
    知易科罰金之折算標準。至被告持以傷害告訴人之掃把，於
    案發時為告訴人奪下，並遭告訴人丟棄等情，已據告訴人於
    審理時陳述明確，而該掃把復非屬違禁物，爰不為沒收之諭
    知。至公訴意旨另以被告於上開時、地持掃把毆打告訴人，
    除造成告訴人受有口腔擦傷外，同時造成告訴受有雙小腿擦
    傷之傷害，惟告訴人於本院審理時已明白證述，係遭被告持
    掃把毆打其嘴巴及左鎖骨，並未證述其小腿有遭被告毆打之
    情事（本院卷第37頁），是公訴意旨所指告訴人受有雙小腿
    擦傷之傷害情形，無從認定，惟公訴意旨認此部分與前揭有
    罪部分有實質上一罪關係，爰不另為無罪之諭知，附此敘明
    。
據上論斷，應依刑事訴訟法第299 條第1 項前段、第284 條之1
，刑法第277 條第1 項、第41條第1 項前段，刑法施行法第1 條
之1 第1 項、第2 項前段，判決如主文。
本案經檢察官翁偉玲到庭執行職務。
中    華    民    國    97    年    7     月    11    日
                  刑事第七庭    法  官  劉為丕
以上正本證明與原本無異。
如不服本判決，應於判決送達後10日內向本院提出上訴狀（應附
繕本），其未敘述上訴理由者，應於上訴期間屆滿後20日內補提
理由書狀於本院，上訴於臺灣高等法院。
                                書記官  陳育萱
中    華    民    國    97    年    7     月    11    日
附錄本案論罪科刑法條：
中華民國刑法第277條
（普通傷害罪）
傷害人之身體或健康者，處3 年以下有期徒刑、拘役或1 千元以
下罰金。
犯前項之罪因而致人於死者，處無期徒刑或7 年以上有期徒刑；
致重傷者，處3 年以上10年以下有期徒刑。


司法院資訊處製作；財團法人民間司法改革基金會備份。
